【裁判字號】    89,交上訴,2454
【裁判日期】    900131
【裁判案由】    公共危險等
【裁判全文】
臺灣高等法院臺中分院刑事判決              八十九年度交上訴字第二四五四號
    上  訴  人
    即  被  告  乙○○
右上訴人因公共危險等案件，不服台灣台中地方法院八十九年度交訴字第八八號中華
民國八十九年十月三十日第一審判決（起訴案號：台灣台中地方法院檢察署八十九年
度偵字第七三二九號），提起上訴，本院判決如左：
    主    文
上訴駁回。
    事    實
一、乙○○前曾於民國（下同）八十六年間因侵占案件，經臺灣臺中地方法院於八十
    七年七月二十五日判處有期徒刑八月，緩刑三年確定，現緩刑中。其於八十八年
    九月二十四日上午八時十分許，無照駕駛車牌號碼Ｘ五─五三八五號自用小客車
    ，沿臺中縣太平市○○路由西往東方向行駛，途經十甲路與宜文街無號誌交叉路
    口時，本應注意行車速度在市區道路，時速不得超過四十公里；行經無號誌之交
    岔路口，應減速慢行，作隨時停車之準備；汽車行駛至交岔路口，轉彎車應讓直
    行車先行，且依當時天候晴朗、有日間自然光線、路面乾燥無缺陷及障礙物、視
    距良好又無不能注意之情形下，竟疏未注意適有甲○○騎乘車牌號碼ＪＮＧ─四
    九七號重機車，於其同路同向右側行駛，仍以時速四、五十公里之速度貿然右轉
    宜文街，不慎擦撞甲○○之機車，致甲○○人車倒地，並受有頸椎及左肩挫傷、
    全身多處擦傷、頭部外傷合併腦震盪症狀之傷害。乙○○肇事致甲○○受傷後，
    隨即駕車逃離現場，事後為警方根據現場路人記下車牌循線查悉上情，並通知乙
    ○○於八十八年九月二十八日十八時三十二分許到案說明。
二、案經甲○○訴由臺中縣警察局霧峰分局移送臺灣臺中地方法院檢察署檢察官偵查
    起訴。
    理    由
一、訊據上訴人即被告乙○○（下稱被告）固不諱言有於前開時、地無照駕車與告訴
    人甲○○騎乘之機車發生碰撞，致告訴人受傷之事實，惟矢口否認有何過失犯行
    ，辯稱：伊當時打右轉方向燈，欲由十甲路右轉宜文街，雖注意後方來車，然該
    路口之路面有坑洞，故將右轉時車身感到震動之力量誤以為係經過坑洞之路面所
    造成，始未注意仍繼續行駛離開，並非肇事逃逸云云。惟查：
（一）右揭被告駕車肇事之犯罪事實，業據告訴人於警訊、偵查、一審及本院審理中
      指訴綦詳，並有臺中縣警察局道路交通事故調查報告表、賢德醫院診斷證明書
      、中國醫藥學院診斷證明書各乙份、照片五幀在卷可稽。按行車速度在市區道
      路，時速不得超過四十公里；行經無號誌之交岔路口，應減速慢行，作隨時停
      車之準備；汽車行駛至交岔路口，轉彎車應讓直行車先行。道路交通安全規則
      第九十三條第一項第一款前段、第四款，第一百零二條第一項第六款分別定有
      明文。而依當時天候、路況、照明、視距均無不能注意之情事，竟疏未注意，
      未注意減速行駛，貿然右轉，以致肇事，被告顯有過失。又告訴人確因本件車
      禍受有前揭傷害，其與被告之過失行為間，具有相當因果關係，事證明確，被
      告過失傷害部之犯行堪以認定。
（二）次查，根據被告之車體照片、臺中縣警察局交通事故調查報告表以觀，被告與
      告訴人車禍碰撞後，被告所駕駛之車牌號碼Ｘ五─五三八五號自用小客車右後
      葉子板之右後車門處與加油蓋間有一凹痕之損害。事故現場並留有自十甲路右
      轉宜文街靠近轉角路緣約三˙四公尺處，長約三˙四公尺之告訴人機車刮地痕
      ，並無煞車痕。再據肇事後警員立即前往現場所拍攝之照片顯示，肇事地點之
      路面雖非完全平整，然並無讓車體感到大震動之坑洞。是被告於偵查中供稱伊
      以時速四十公里之速度自十甲路右轉宜文街，轉彎前有注意，後方是否有來車
      ，並顯示了右轉方向燈；惟，本院審理訊問時，告訴人稱被告之汽車因在其機
      車之後，故並未看到被告打之方向燈。故，被告顯係自告訴人之左側超越而右
      轉，且轉彎時感到車身震動時，即應預見有擦撞告訴人機車之可能性，應即停
      車查看，而非駛離現場。按汽車駕駛人，駕駛汽車肇事致人受傷或死亡，應即
      採取救護或其他必要措施，並向警察機關報告，不得駛離。道路交通管理處罰
      條例第六十二條第一項前段定有明文。被告與警訊、偵查、一審及本院審理中
      均坦承伊於事故發生後旋即離開現場，既無下車查看，亦無報警或送傷者前往
      醫院就治。被告上訴意旨略稱：當時實未發現告訴人干仁先所騎乘車牌號碼Ｊ
      ＮＧ－四九七號重機車，不知發生擦撞，認車身震動係路面有坑洞所造成，不
      知撞及告訴人，並非逃逸云云，顯係卸責之詞，委無足採，事證明確，被告駕
      車肇事逃逸部分之犯行亦堪認定。
二、核被告所為係犯刑法第二百八十四條第一項前段過失傷害罪、第一百八十五條之
    四肇事逃逸罪。被告無駕駛執照，駕車肇事致人受傷，應依道路交通管理處罰條
    例第八十六條第一項規定，加重其刑。被告所犯上開兩罪間，犯意各別，行為互
    殊，應予分論併罰。原審審酌被告之犯罪動機、目的、對於告訴人所生之危害、
    肇事後覺得有異樣仍不停車查看旋即離開現場、犯後仍執陳係道路不平所致並非
    肇事逃逸之態度、尚未與告訴人為民事和解賠償等一切情狀，分別量處有期徒刑
    肆月及有期徒刑柒月，並定其應執行刑有期徒刑拾月。其認事用法俱無不合，量
    刑亦稱妥適，被告上訴意旨否認犯罪，空言指摘原判決不當，為無理由，應予駁
    回。
三、據上論斷，應依刑事訴訟法第三百六十八條，判決如主文。
本案經檢察官李榮鴻到庭執行職務。
中      華      民      國      九十     年       一      月    三十一  日
                                      臺灣高等法院臺中分院刑事第一庭
                                            審判長法  官  陳  紀  綱
                                                  法  官  陳  登  源
                                                  法  官  蕭  錦  鍾
右正本證明與原本無異。
過失傷害罪部分不得上訴。
                                                  書記官  魏  維  廷
中      華      民      國      九十     年       二      月     一     日
附論罪法條：
刑法第一百八十五條之四：
駕駛動力交通工具肇事，致人死傷而逃逸者，處六月以上五年以下有期徒刑。
刑法第二百八十四條第一項：
因過失傷害人者，處六月以下有期徒刑、拘役或五百元以下罰金，致重傷者，處一年
以下有期徒刑、拘役或五百元以下罰金。
                                                                        Ｉ


司法院資訊處製作；財團法人民間司法改革基金會備份。
